臺灣桃園地方法院刑事判決　　　　　　　　94年度訴字第14號
公　訴　人　臺灣桃園地方法院檢察署檢察官
被　　　告　甲○○　男　44歲.
上列被告因違反洗錢防制法案件，經檢察官提起公訴（93年度偵
字第14974號），本院判決如下：
    主  文
甲○○幫助掩飾因自己重大犯罪所得財物，處有期徒刑伍月，如
易科罰金，以佰元折算壹日，緩刑貳年。所得財物新台幣壹仟
元沒收，如全部或一部不能沒收時，以其財產抵償之。
    事  實
一、甲○○前因失業在家，亟需用錢，償還房屋貸款，乃於民國
    93 年1月初某日，閱覽報紙所刊之廣告，得知有人欲收購存
    摺及金融卡，而撥打該廣告上所留電話，與不詳姓名年籍自
    稱「林先生」之成年男子聯絡，其預見提供自己帳戶與他人
    使用，可能供詐欺集團掩飾或隱匿渠等重大犯罪所得之財物
    ，竟仍不違背其本意，而基於提供自己存摺帳戶予不明之人
    幫助掩飾犯罪集團因自己重大犯罪所得財物之犯意，於93年
    1 月9 日下午某時許，將其向中國信託商業銀行股份有限公
    司（下稱中信銀行）桃園分行，申請之帳號000000000000號
    之存摺、金融卡、密碼等物，在桃園縣桃園市桃園火車站前
    某「全家便利商店」，以新台幣（下同）1000元代價，出售
    予「林先生」，再轉交給不詳姓名之成年男子等之常業詐欺
    等重大犯罪集團，而供該犯罪集團隱匿掩飾因犯常業詐欺等
    重大犯罪所得財物之用。嗣「林先生」所屬詐欺集團成員基
    於常業詐欺之犯意，於同年3 月15日，利用廣告傳真刊登可
    提供貸款之訊息，適林瑪麗經由廣告上所留電話與該詐欺集
    團成員聯繫表示欲辦理貸款，並依該詐欺集團成員指示至臺
    中市中信銀行文心分行開立000000000000號帳戶並提供密碼
    後，該詐欺集團成員即向林瑪麗佯稱申請貸款須先存入等額
    款項，使林瑪麗陷於錯誤，而於同日下午1 時許，在前開帳
    戶內存入100000元現金，惟旋於同日，該筆款項即遭轉入甲
    ○○前開000000000000號之帳戶內，並迅經該詐欺集團成員
    提領一空後，然林瑪麗仍未獲貸款發覺有異，始知受騙，而
    報警處理，循線查獲上情。
二、案經臺中市政府警察局第五分局報告臺灣臺中地方法院檢察
    署檢察官呈請臺灣高等法院檢察署令轉臺灣桃園地方法院檢
    察署檢察官偵查起訴。
　　理  由
一、訊據被告甲○○固坦認於上揭時、地，將其開立之中信銀行
    桃園分行帳號000000000000號之存摺、金融卡、密碼等物，
    以1000元之代價出售予「林先生」等情，惟矢口否認有何幫
    助洗錢之犯行，辯稱：伊在出賣上開帳戶時，不知會被「林
    先生」拿去從事不法之行為云云。然查，上揭事實業據證人
    即被害人林瑪麗於檢察官訊問時結證述甚詳在卷，復有中信
    銀行桃園分行000000000000號帳戶開戶基本資料1 份及中信
    銀行文心分行000000000000號帳戶存摺交易資料影本2 紙附
    卷可稽，是被告提供之上開中信銀行桃園分行帳戶，確經不
    詳姓名成年男子等從事不法詐欺犯行一情，至為明確。又不
    詳姓名成年男子，以「假貸款真詐欺」為幌子，以廣告傳真
    向廣大不特定人行詐，被害人林瑪麗經由廣告上所留電話與
    該詐欺集團成員聯繫，並依該詐欺集團成員指示至臺中市中
    信銀行文心分行開立000000000000號帳戶並提供密碼，且於
    上開時間，在前開帳戶內存入100000元現金，惟旋遭轉入被
    告前開帳戶內，並迅經該詐欺集團成員提領一空，則不詳姓
    名姓成年男子1 日間詐得被害人100000元，彼等係以對不特
    定之廣大民眾反覆為同種類行為為目的之社會活動之職業性
    犯罪，顯係以從事常業詐欺為目的之職業性犯罪，應為常業
    詐欺犯，當堪認定。至被告雖以上開情詞置辯，惟查在金融
    機構開戶，並無任何限制，若有合法使用金融帳戶匯款或交
    易之需者，均無須支付任何費用，即可自行逕向金融機構申
    請設立帳戶，且在金融機構性及私密性，除非與存戶本人或
    具密切之關係者外，一般人均應妥為保管，以防止被冒用，
    縱因特殊情形偶將存摺交付他人之需，亦必瞭解用途後再行
    提供使用，若將存摺、密碼、金融卡賣予不明人士使用，極
    易幫助與財產有關之犯罪工具，此為一般人所得認識之常理
    ，被告係成年之人，亦具有高工畢業之學歷，自當知之甚明
    ，而有預見，其竟將上開自己設立之銀行帳戶，反於社會常
    情，收取費用，售予自稱「林先生」之成年男子，足認被告
    以1000元代價，將上開帳戶賣予「林先生」使用，可以預見
    他人會用來掩飾或隱匿自己或他人重大犯罪所得財物之發生
    ，且其發生並不違背被告之本意，被告有幫助購買之不詳姓
    名人犯罪掩飾、隱匿彼等重大犯罪之不確定故意甚明。綜上
    ，被告所辯顯係事後卸責之詞，委無足取，其上揭犯行足可
    認定，應依法論科。
二、按掩飾或隱匿因自己重大犯罪所得財物或財產上利益之行為
    ，為洗錢防制法所稱『洗錢』，洗錢防制法第2 條第1 款定
    有明文。核被告甲○○所為，係犯洗錢防制法第9 條第1 項
    、刑法第30條第1 項前段之幫助洗錢罪。公訴意旨雖認被告
    上開所為係犯洗錢防制法第9 條第2 項之洗錢罪，然按洗錢
    防制法第9 條第2 項之洗錢罪係以犯同法第2條 第2 款之罪
    ，即為掩飾、收受、搬運、寄藏、故買或牙保他人因重大犯
    罪所得財物或財產上利益之行為，為其構成要件，而據前所
    述，本件被告並未為上開洗錢防制法第9 條第2 項之構成要
    件行為，僅收取費用並提供自己之帳戶與自稱「林先生」之
    成年男子，轉交不詳姓名成年男子從事常業詐欺不法犯行，
    偵查機關無法再由帳戶追查提款人，被告應係幫助掩飾、隱
    匿他人自己從事常業詐欺罪，是起訴法條容有未洽，惟起訴
    基本事實相同，爰依法變更起訴法條，併此敘明。被告幫助
    洗錢罪，依刑法第30條第2 項規定，應按正犯減輕之。爰審
    酌被告因失業在家，需錢償還房屋貸款，而提供帳戶予「林
    先生」掩飾隱匿他人從事重大犯罪活動，嚴重影響社會正常
    交易安全、犯罪所得財物不多及犯罪後之態度等一切情況，
    量處如主文所示之刑，並諭知易科罰金之折算標準。末查，
    被告前未曾受有期徒刑以上刑之宣告，此有臺灣高等法院被
    告全國前案紀錄表一份附卷可稽，被告因一時失慮致罹刑典
    ，事後已坦承犯行，深具悔意，信經此偵、審過程後，當知
    所警惕，而無再犯之虞，且參酌被告現有正常工作等情，因
    認上開對被告所宣告之刑以暫不執行為適當，爰併予宣告緩
    刑2 年，用啟自新。
三、末按犯洗錢防制法之罪者，因犯罪所得之財物，不問屬於犯
    人與否，沒收之，如全部或一部不能沒收時，追徵其價額或
    以其財產抵償之；所謂因犯罪所得之財物，包括犯罪所得之
    報酬在內，洗錢防制法第12條第1 項、第4 條第2 款分別定
    有明文，則被告幫助洗錢所得1000元，應宣告沒收，如全部
    或一部不能沒收時，以其財產抵償之。
據上論斷，應依刑事訴訟法第299 條第1 項前段，第300 條，洗
錢防制法第9 條第1 項、第12條第1 項，刑法第11條前段、第30
條第1 項前段、第2 項、第41條第1 項前段、第74條第1 款，罰
金罰鍰提高標準條例第2 條，判決如主文。
本案經檢察官孫沛琦到庭執行職務。
中　　華　　民　　國　　94　　年　　3 　　月　　21　　日
                        臺灣桃園地方法院刑事第十二庭
                            審判長法  官  游  紅  桃
                                  法  官  林  家  賢
                                  法  官  王  美  玲
以上正本證明與原本無異。
如不服本判決，應於判決送達後10日內向本院提出上訴狀 (應附
繕本)， 上訴於臺灣高等法院。
                                  書記官  張  子  涵
中　　華　　民　　國　　94　　年　　3 　　月　　21　　日
附論罪科刑依據之法條：
洗錢防制法第9條
犯第二條第一款之罪者，處五年以下有期徒刑，得併科新臺幣三
百萬元以下罰金。
犯第二條第二款之罪者，處七年以下有期徒刑，得併科新臺幣五
百萬元以下罰金。
以犯前二項之罪為常業者，處三年以上十年以下有期徒刑，得併
科新臺幣一百萬元以上一千萬元以下罰金。
法人之代表人、法人或自然人之代理人、受雇人或其他從業人員
，因執行業務犯前三項之罪者，除處罰行為人外，對該法人或自
然人並科以各該項所定之罰金。但法人之代表人或自然人對於犯
罪之發生，已盡力監督或為防止行為者，不在此限。
犯前四項之罪，於犯罪後六個月內自首者，免除其刑；逾六個月
者，減輕或免除其刑；在偵查或審判中自白者，減輕其刑。
